臺灣嘉義地方法院民事裁定　100年度破字第5號
聲　請　人　皇嘉有限公司
清　算　人　官文雄
上列聲請人聲請宣告皇嘉有限公司破產事件，本院裁定如下：
    主  文
聲請駁回。
聲請程序費用由聲請人負擔。
    理  由
一、聲請意旨略以：聲請人係依公司法規定辦理破產宣告聲請，
    因公司業務不振，景氣不好，已休業多年，經臨時股東會決
    議解散，並選任官文雄為清算人，於民國99年1 月5 日就任
    ，並於99年1 月20日經貴院准予清算人就任核備在案。依公
    司法第84條規定執行清算事務及依同法第327 條規定於99年
    1 月12日、14日、15日連續3 日公告催告債權人申報債權。
    經查聲請人已無任何資產，所負債務共計新台幣（以下同）
    948,880,945 元，顯然已無財產可供清償該項債權，為此聲
    請宣告破產等語。
二、按破產，對債務人不能清償債務者宣告之，破產法第57條固
    定有明文。惟破產財團包括：破產宣告時屬於破產人之一切
    財產，及將來行使之財產請求權；破產宣告後，破產終結前
    ，破產人所取得之財產。財團費用包括：因破產財團之管理
    變價及分配所生之費用；因破產債權人共同利益所需審判上
    之費用；破產管理人之報酬；破產人及其家屬之必要生活費
    及喪葬費。財團債務包括：破產管理人關於破產財團所為行
    為而生之債務；破產管理人為破產財團請求履行雙務契約所
    生之債務，或因破產宣告後應履行雙務契約而生之債務；為
    破產財團無因管理所生之債務；因破產財團不當得利所生之
    債務。又財團費用及財團債務，應先於破產債權，隨時由破
    產財團清償之。破產法第82條第1 項、第95條、第96條及第
    97條分別定有明文。是以債務人確係毫無財產可構成破產財
    團，或債務人之財產不敷清償破產財團之費用及財團之債務
    ，無從依破產程序清理其債務時，參照破產法第148 條之趣
    旨，法院得以無宣告破產之實益，裁定駁回其聲請（司法院
    25年院字第1505號解釋、最高法院86年度臺抗字第479 號裁
    定意旨可資參照）。
三、依本件聲請意旨，聲請人主張其已無任何財產財產，並提出
    聲請人100 年3 月29日財產目錄在卷以佐。故如宣告聲請人
    破產，破產財團扣除聲請人及其家屬之必要生活費外，須支
    付破產管理人之報酬、監察人之報酬及破產程序進行所需支
    出之費用，諸如破產管理人應清查、整理債務人之財產狀況
    ，並編造債權表及資產、召開債權人會議、行使其他權限等
    ，無一不以破產財團之財產支出，是依聲請人上開聲請意旨
    所述，聲請人既已無任何財產，無法構成破產財團，亦顯不
    敷清償破產財團費用及債務，自屬當然。
四、又按，營業稅之稅款、滯報金、怠報金、滯納金、利息等稅
    捐之徵收，優先於普通債權，於破產程序中自應優先於他普
    通債權而受償，此觀稅捐稽徵法第6 條第1 項、第49條、加
    值型及非加值型營業稅法第57條、破產法第112 條規定自明
    。又破產之聲請，應以多數債權人之存在為前提，稅捐債權
    依法既應較普通債權優先受償，債務人之資產如已不足清償
    所欠應優先清償之稅捐，而除該稅捐債權外，同一優先順位
    又別無他債權人，應認無多數債權人之存在，自無聲請破產
    之必要。否則，債務人之資產已不足清償上開稅捐，其他債
    權人更無受償之可能，倘予宣告破產，反而須優先支付破產
    財團之管理、分配所生之費用及破產管理人之報酬等財團費
    用，將使破產財團之財產更形減少，徒使優先債權人即稅捐
    機關之債權減少分配，而其他債權人亦無因此受分配之可能
    ，與破產制度之本旨不合（最高法院65年臺抗字第325 號判
    例、95年度臺抗字第631 號、95年度臺抗字第741 號、96年
    度臺抗字第339 號裁定意旨可資參照）。
五、經查，本件依聲請人提出之債務清冊所載，聲請人負債（金
    額以上開債務清冊記載計算）包括積欠稅款、銀行借款等款
    項等，總計負債約948,880,945 元。又依聲請人提出之債務
    清冊對照所附稅務機關函文所示，聲請人積欠稅款包括財政
    部臺灣省南區國稅局嘉義市分局56,148,369元、嘉義市政府
    稅務局8,854,287 元，合計65,002,656元尚未清償，此部分
    依上揭法條規定，係屬對於破產財團之財產有優先權之債權
    ，衡諸聲請人現行資產為0 元，有如前述，顯無法清償上開
    稅款，其他債權人當然亦無受分配之可能。揆諸上揭說明，
    自無宣告破產之必要。揆諸上開說明，聲請人聲請宣告破產
    即無實益，要無宣告破產徒生耗費之必要。從而，聲請人為
    本件聲請，為無理由，應予駁回。
六、依破產法第5 條、民事訴訟法第95條、第78條，裁定如主文
    。
中    華    民    國   100    年    4     月    13    日
                  民二庭法  官  陳思睿
以上正本係照原本作成。
如對本裁定抗告須於裁定送達後10日內向本院提出抗告狀（須附
繕本），並繳納裁判費新臺幣1,000 元。
中    華    民    國   100    年    4     月    13    日
                        書記官  張富